【裁判字號】    99,上訴,953
【裁判日期】    990526
【裁判案由】    妨害性自主
【裁判全文】
臺灣高等法院刑事判決                 99年度上訴字第953號
上  訴  人
即  被  告  乙○○
選任辯護人  陳慶瑞  律師
上列上訴人因妨害性自主案件，不服台灣士林地方法院98年度訴
字第211 號，中華民國99年1月5日第一審判決（起訴案號：台灣
士林地方法院檢察署98年度偵字第3882號），提起上訴，本院判
決如下：
  主  文
上訴駁回。
  事  實
一、乙○○並無前科，其與Ａ女之母為朋友，而得時常出入Ａ女
    與其母位於臺北縣淡水鎮之住處（真實地址詳卷，代號0000
    0000，民國74年2 月生），並因此知悉Ａ女係重度智能障礙
    之人，詎乙○○見Ａ女心智有相當缺陷，認有機可乘，竟二
    次基於乘機性交Ａ女之犯意，先於民國96年8、9月間某日晚
    間6、7時許，在Ａ女前揭住處客廳內，利用Ａ女智能障礙，
    不知抗拒之便，徒手脫去Ａ女衣物後，將其陰莖插入Ａ女陰
    道內，對Ａ女性交得逞。再於97年12月20（或21日）晚間，
    在Ａ女前揭住處客廳內，以相同方式，與Ａ女性交一次，事
    後乙○○並交付Ａ女新臺幣（下同）100 元花用。嗣於97年
    12 月25日，因Ａ女在愛育發展中心（地址詳卷）之輔導員
    發現Ａ女持有上開百元紙鈔，於查問Ａ女後始發覺上情。
二、案經臺北縣政府警察局移送臺灣士林地方法院檢察署檢察官
    偵查起訴。
  理  由
壹、證據能力部分：
  (一)證人Ａ女雖有重度智能障礙，有其殘障手冊影本可參（他字
    卷，外放），惟證人Ａ女在原審98年12月1 日庭訊時，經審
    判長詢以：「妳是否知道今天來作什麼」、「知否等一下問
    妳話，妳要老實回答」、「知道什麼叫老實說」等語時，均
    先後答稱：「知道」等語（原審卷第129頁、第130頁），是
    證人Ａ女應可瞭解具結作證之意義，證人Ａ女稍後並即依法
    具結證述相關案情，接受被告與辯護人之交互詰問，是故，
    證人Ａ女在原審審理時之證詞，應有證據能力。
  (二)後引證人郭芸庭、周雅婷、陳月香、賴歡喜之證詞，均係渠
    等於原審審理時依法以證人身分到庭具結後所為之陳述，並
    均已經被告及辯護人交互詰問，渠等此部分證詞，應有證據
    能力。
  (三)檢察官引用證人Ａ女之偵訊筆錄，欲證明被告於97年12月21
    日性侵害證人Ａ女之事實，惟辯護人否認其證據能力，查證
    人Ａ女於檢察官偵查中並未具結，檢察官亦未指明證人Ａ女
    是否於應訊時因不明具結意義而未命其具結，是故，證人Ａ
    女於檢察官偵查中之證詞，因前述採證程序之瑕疵，且無法
    補正，故對證明被告之犯罪事實而言，並無證據能力，至於
    辯護人以之彈劾證人Ａ女在原審審理時之證詞，因非作為證
    明被告犯罪事實使用，旨在減低Ａ女審判時證言之證明力，
    依最高法院97年度台上字第1981號判決意旨，則無不可，附
    此敘明。又辯護人引用證人陳月香、賴歡喜在警詢、檢察官
    偵查中所為之證詞，亦僅在作為彈劾該二名證人證詞之可信
    性之用，依相同理由，亦應准許，併予敘明。
  (四)證人陳秀娥之警詢筆錄，雖係被告以外之人於審判外以言詞
    所為之陳述，屬於傳聞證據，惟檢察官、被告及辯護人於本
    院調查證據時迄言詞辯論終結前，均未異議其證據能力，依
    刑事訴訟法第159條之5第2 項規定，視為同意引用為證據，
    本院審酌上開警詢筆錄作成時之情況，亦認為適當，是故，
    上開警詢筆錄依刑事訴訟法第159條之5第1項規定，亦有證
    據能力。
  (五)Ａ女之殘障手冊係公務員職務上製作之證明文書，Ａ女家中
    電話之通聯紀錄、愛育輔導中心摘要表、交接紀錄表則分別
    為電信公司或愛育輔導中心本於職務，以機械設備或人力逐
    次紀錄之紀錄文書，經核均無顯不可信之情況，正確性甚高
    ，依刑事訴訟法第159條之4第1款、第2款規定，上開文書應
    均有證據能力。
貳、實體部分：
一、被告乙○○矢口否認有何與證人Ａ女性交之犯行，辯稱：96
    年8、9月間，伊並未與證人Ａ女性交，97年12月20日或21日
    晚間，伊是有給證人Ａ女一百元，但沒有和證人Ａ女有過性
    關係，證人Ａ女有性病，伊也不敢，證人賴歡喜、陳月香和
    伊有仇，他二人是故意要害伊的云云。
二、經查：
  (一)證人Ａ女在原審審理時因智能障礙之故，經檢察官多方詢問
    ，始斷斷續續證稱：「「（問：是否96年8、9月間，陳月香
    跑去你家的時候，她剛好看到乙○○在對你做性行為？）對
    。」、「（問：當天為何乙○○跟你在客廳作性行為？是否
    乙○○強迫你？）」當天他來我家按電鈴，阿香說不要給他
    開門，乙○○就一直按門鈴，打電話給我，乙○○一直吵，
    我叔叔接電話，我叔叔罵賣水果的就是乙○○，賣水果的以
    前在我家一直拉我去賣東西。是乙○○強迫我的，乙○○他
    脫我褲子、衣服，我沒有拒絕他，他先脫他的衣服，我有跟
    乙○○說不要，乙○○脫我褲子，我媽媽叫他走開，乙○○
    說不要，阿香也來我家。」、「（問：阿香阿姨來作證說，
    你媽媽那天不在，為何與你所述不同？）因為我媽媽買東西
    回來，後來又出去，乙○○欺負我的時候，我媽媽不在。」
    、「（問：97年12月20日、21日，乙○○是否有去你家？）
    有。」、「（那天乙○○有無對你做性行為？）沒有」、「
    （可是你自己跟檢察官說，你被一個賣水果的欺負，是在97
    年12月22日下午的時候，你媽媽出去買東西，乙○○就在這
    個時候欺負你，當天乙○○有無對你做性行為？）有。」、
    「（你媽媽作證是因為你那天不想吃飯，乙○○拿200元要
    他買炸雞給你吃，是否如此？）乙○○拿給我媽200元，我
    媽媽有買炸雞……。」、「（問：那天乙○○如何對你做性
    行為？）乙○○在我房間先脫他的衣服、褲子，再脫我的褲
    子，我說不要，我要看電視，乙○○就罵我三字經，我叫他
    回去，他不要就罵我，但沒有繼續脫我的衣服。」、「（問
    ：你知否什麼是性行為？乙○○有沒有用手摸你尿尿的地方
    ？）有。」、「（乙○○有沒有以他尿尿的地方，伸進去你
    尿尿的地方？）有。」、「（乙○○有沒有摸你的胸部？）
    有。」、「（問：乙○○脫你的衣服，你說不要，乙○○就
    罵你，後來是何人脫你的褲子？）是乙○○脫的，我說不要
    ，乙○○還繼續脫。」、「（問：你剛才說，這件事情是在
    你的房間，可是你跟檢察官說是在你們家客廳，到底是在何
    處？）我在折蓮花的時候，乙○○來，所以是在客廳。」、
    「（問：你媽媽拿200元出去買東西買多久？）一下子就回
    來了。」、「（問：乙○○對你做性行為，有沒有從他尿尿
    的地方，弄出白白的東西？）有。」、「（問：乙○○有沒
    有給你100元，叫你不要跟別人說這件事？）有？」、「（
    問：你在去年聖誕節12月25日，是否被中心的教保員發現你
    有一百元買飲料，所以教保員問你一百元如何來，是否如此
    ？）是。」、「（問：你有無跟教保員說，一百元如何來？
    ）我說賣水果給我的。」等語（見原審98年12月1日審理筆
    錄）。次按Ａ女之母於本院證稱：「（問：有一次農曆年的
    冬至被告有來嗎？）對，且當時在我家。」、「（問：被告
    來做什麼？）被告就是來找我女兒聊天。」、「（問：每次
    被告來你都陪在旁邊嗎？）是的，我都會跟Ａ女、被告一起
    玩牌。」、「（有無被告來，你不知道的時候？）應該沒有
    ，是冬至那天我們有拜拜，有吃剩的飯我叫我女兒吃，但Ａ
    女都不要吃，而被告知道我女兒不喜歡吃飯，他就給我200
    元叫我去買炸雞給我女兒吃，我只花了100元，剩下100 元
    我就還給被告，其中發生什麼事我不知道，我去市場買炸雞
    回來後還有聽到被告跟我女兒玩牌有說有笑的，其他我就不
    知道了。」、「（問：你那天買炸雞來回約多少時間？）約
    20 至30分鐘。」、「（這中間你朋友有無在家？）有，但
    因我朋友那天喝醉了在我家睡覺，故他對這件事也不大清楚
    。」，按Ａ女之母所稱冬至應係指97年冬至，經查該年冬至
    為12月21日星期日。另參酌被告於原審承認97年12月20日或
    21日有給Ａ女一百元，且該二日被告之0000000000行動電話
    與Ａ女家中電話有通聯紀錄可查，是Ａ女前述被性侵之日期
    應是97年12月20日或21日，其所稱12月20日、21日未受性侵
    ，12月22日才受性侵應是記憶錯誤所致。
  (二)證人郭芸庭於原審審理時證稱：「之前我有到婦幼警察隊作
    筆錄，因為學生性侵案件，她是我們班上學生，我是在愛育
    發展中心帶她們班的教保老師。……被害人Ａ女每個星期一
    從家裡返回愛育發展中心時，我都會檢查她帶什麼東西回來
    ，當時Ａ女告訴我說她身上沒有帶錢，97年12月底的星期三
    有社區適應活動，要帶學生出去逛街、買東西，那天我請假
    沒有帶班，隔一天我回來，帶班的鄭佩玲老師就跟我說Ａ女
    在活動那天身上有帶錢，買一杯飲料，因為之前我有檢查Ａ
    女身上沒有錢，所以我就直接打電話給Ａ女的媽媽，問她是
    不是有拿錢給Ａ女，Ａ女媽媽說她不確定Ａ女是不是自己從
    家裡拿錢，因為她沒有拿錢給Ａ女，而且Ａ女有自己拿家裡
    錢的習慣，所以她不確定，媽媽那邊我得不到答案，所以我
    在30號那天，再一次問Ａ女到底真正的情況是什麼，為什麼
    會有那筆錢，這段期間我有問Ａ女好幾次，她都不願意講，
    她都說沒有，不知道，沒有答案，直到30號那天，我又問她
    ，Ａ女才說出來。我問Ａ女說一百元是哪裡來的，媽媽說她
    沒有給妳，然後Ａ女才說是賣水果的叔叔給她的，後來講到
    那個叔叔是媽媽認識的朋友，叔叔有時候會帶她出去玩，然
    後我又問Ａ女叔叔為何要給妳一百元，中間情形我有點忘記
    ，後來Ａ女很大聲講，說那個叔叔說他老婆不跟他睡，所以
    才來找我，Ａ女有說她不要，可是被告就拉她，聽到後來我
    覺得不對勁，就趕快報告社工周雅婷，之後我有再問Ａ女，
    想要確認Ａ女所謂的『不跟他睡，所以才來找我』是什麼意
    思，然後Ａ女就講說被告有摸她的胸部，又說男生下面那個
    有插進去，有帶套子，她說假日回去叔叔會打電話來，如果
    家裡沒有人，叔叔就會來」、「Ａ女不敢說錢從哪裡來，而
    且我問Ａ女問到後面，Ａ女說到水果攤的叔叔之後，Ａ女是
    在哭，我有問Ａ女說，妳覺得這件事情妳喜歡嗎？Ａ女說不
    喜歡，然後就在哭。我問她說叔叔有沒有摸妳胸部時，我就
    摸著自己的胸部的地方給她看，問到生殖器的部分時，我是
    指著下體的部位給她看，並且問她生殖器有無放進去。因為
    Ａ女之前已經有性交的經驗，所以Ａ女懂這個東西。……Ａ
    女說不出來正確的時間，因為Ａ女是星期一回來愛育發展中
    心，她是說回來愛育發展中心前的那個星期六、日，有跟叔
    叔就是本案被告出去，Ａ女說有去逛淡水，又有去一間旅館
    。Ａ女說不出來旅館在哪邊，但Ａ女後來有跟我們的副組長
    李蔓青和社工周雅婷一起去找到那個地方，她只會走到該地
    點，但她不會用說的，因為Ａ女不認識字。……30日當天我
    問Ａ女時，Ａ女沒有提到鄰居阿香阿姨和一位賴姓男友，這
    些名字是作筆錄那天，我在等社工周雅婷作筆錄時，我跟Ａ
    女在婦幼警察隊的一個小房間單獨相處聊天時，Ａ女才說出
    有阿香阿姨這個人，是Ａ女主動提起的，印象中Ａ女的意思
    是說她覺得阿香阿姨是在救她，Ａ女說叔叔正要拉她的衣服
    ，阿香阿姨就來，旁邊還有另外一個叔叔，來救她，阿香阿
    姨還把賣水果的叔叔罵走」、「Ａ女在我發現她偷竊時，會
    辯解，但不多，通常會跟我說她不知道，一開始Ａ女會說不
    知道，有時候會推給別人，我再追問，她會承認，才會說實
    話」、「案發前有兩次發現Ａ女有來路不明的錢，一次Ａ女
    說是從媽媽那裡偷來的，另一次我忘記了」、「Ａ女如果在
    說謊，若再追問下去，Ａ女會沒有辦法圓謊，會說不出來，
    可是對於賣水果叔叔這段，我們一直追問下去，Ａ女可以一
    直說出來」、「Ａ女說到被告摸她身體時，是在哭，一開始
    Ａ女講話是小心翼翼，有點小聲的說，好像在試探老師是否
    會罵她，只是講到後來說到賣水果叔叔時，她就開始掉眼淚
    ，我問她『妳哭是不是因為這件事情妳不喜歡』，然後Ａ女
    就點頭」、「例如我問Ａ女：『被告摸妳哪裡』，Ａ女就說
    摸奶奶，我會用動作再問一次，讓Ａ女確認，問性交行為那
    部分時，Ａ女說有小雞雞插進去，我是問Ａ女：『是下面放
    進去嗎』，然後Ａ女是說小雞雞有插進來」等語（原審98年
    8月5日審理筆錄）。
  (三)證人周雅婷到庭證稱：「我是在97年12月30日知道被害人被
    性侵害的事情。那天中午教保員郭芸庭還有王淑卿廚師和Ａ
    女有會談，過程就像剛才教保員郭芸庭所述，那天他們會談
    完後，在下午1、2點時，就把這件事情跟我說，當下我有和
    日間的教保組長及Ａ女在愛育發展中心會談室裡面會談，那
    時Ａ女陳述說賣水果叔叔是她爸媽的朋友，也是媽媽現在房
    客叫吳彥志（音譯）的朋友，他們彼此都是認識的。Ａ女說
    賣水果叔叔有她家的鑰匙，有店裡的電話，所以在Ａ女回家
    時會打電話來家裡，Ａ女會接到賣水果叔叔的電話，12月30
    日下午我跟Ａ女訪談，Ａ女就講說上次回家時，她一個人在
    家裡，賣水果叔叔就去她家，先請Ａ女吃水果後，就帶Ａ女
    去旅館，那時Ａ女跟我講關渡的旅館（其餘略）」、「97年
    12月30日我發覺這件事之後，我與Ａ女接觸的過程當中，Ａ
    女對於被被告性侵害的事件，在時間點上，說法有反覆，但
    被性侵害部分Ａ女沒有改過口」等語（原審98年8月5日審理
    筆錄）。
  (四)證人陳月香到庭證稱：「96年7 月的夏天，某一天，在甲○
    ○她家，大約晚上6、7點多我們在廟裡拜拜吃完東西，要拿
    東西給被害人吃，到被害人家時本來要按電鈴，看見門沒關
    ，就直接進去，我看到被告與被害人二個人全身脫光光在客
    廳的硬的木頭椅子上玩，被害人躺在椅子上，被告躺在被害
    人身上，而且被告有射精，被告看到我就趕快爬起來，被告
    嚇到就趕快用衣服遮住下體，我看到時就大叫：『賴大哥快
    來看被害人被強暴』，賴歡喜本來在外面沒有進來，他聽到
    後就衝進來打被告一拳，後來我也有打被告，打一打被告，
    被告就跑走，我就去安慰被害人」等語（原審98年8 月26日
    審理筆錄）。
  (五)證人賴歡喜到庭證稱：「大約是96年6、7月間夏天晚上8、9
    點的時候，當時我在土地公廟裡當委員，每個月初二、十六
    都要拜拜，陳月香知道被害人有回來在家，因之前被害人就
    有要求只要有拜拜就拿一些東西給她吃，所以那天拜完之後
    ，我就把東西交給陳月香拿給被害人，我有一起去，陳月香
    走在前面，我走在後面。陳月香拿進屋內，我在外面等，後
    來陳月香就叫賴大哥進來看一下，我就走進屋內」、「那天
    外面的大門鐵門沒有關，只有闔上，沒有鎖，一推就打開了
    」、「我進去後看見被害人與被告以及陳月香，我看見被害
    人在哭，陳月香在幫被害人穿衣服，被告當時正在扣褲子。
    ……後來我就搥被告，因為陳月香說被告在欺負被害人，所
    以我就知道是什麼意思」等語（原審98年8月26日審理筆錄
    ）。
  (六)細繹證人Ａ女前開指述，雖詞可達意，惟對案情記憶混亂，
    無法說明相關細節，且往往言語反覆，或答非所問，或易受
    誘導，甚或有曲意迎合詢問者等情況，是故，若單憑證人Ａ
    女個人指訴，原難採為不利於被告之認定，然證人Ａ女係重
    度智能障礙之人，有其殘障手冊一份可考（外放他字卷內）
    ，而證人Ａ女指稱：96年8、9月間遭到被告性侵，於97年12
    月20日（或21日）又再遭被告性侵，該次事後被告並交給伊
    一百元等語，前者業經目擊證人陳月香、賴歡喜到庭證述如
    前，互核渠等所述，主要情節大致相符，後者則被告在原審
    審理時不僅自承：確實有給證人Ａ女一百元等語（原審卷第
    168 頁），且被告在97年12月20日、21日兩天，均有以其使
    用之0000000000號行動電話，與證人Ａ女家中電話通話之事
    實，有證人Ａ女家中電話之通聯紀錄可查（外放偵查卷內，
    Ａ女電話詳卷），參以本件所以東窗事發，係因證人Ａ女之
    輔導員偶然發現證人Ａ女身上有來路不明之一百元現金，在
    詢問證人Ａ女後發覺有異，報警後在製作相關人之警詢筆錄
    時，復因證人Ａ女無意間向陪同之證人郭芸庭主動吐露96年
    8、9月間受害時，適為證人賴歡喜、陳月香撞見攔阻，方由
    警員再循線通知證人賴歡喜、陳月香到案查證，此經證人郭
    芸庭證述如前，除可認證人Ａ女之指述全然出於其意以外，
    並可認證人賴歡喜、陳月香均無與證人Ａ女勾串之虞，再參
    酌本件愛育輔導中心發覺Ａ女異狀後，Ａ女在向證人郭芸庭
    、周雅婷陳述案情時，並無遲疑不決或難以接續陳述之情況
    ，而Ａ女雖無法詳細描述細節，惟就其確實遭到被告性侵害
    一節，則始終一致，此經證人郭芸庭、周雅婷分別證述如前
    ，設非身歷其事，當不致如此，是故，Ａ女上開指訴，應可
    採信。綜上，被告先後於96年8、9月、97年12月20日（或21
    日），兩次性侵害證人Ａ女之犯行，已堪認定。
  (七)被告雖辯稱：伊從未與證人Ａ女性交，97年12月20日或21日
    晚間，伊是有給證人Ａ女一百元，但沒有和證人Ａ女有過性
    關係，證人Ａ女有性病，伊也不敢，賴歡喜、陳月香和伊有
    仇，他二人是故意要害伊的云云。惟查，證人Ａ女所述如何
    可信，並有前述事證可以佐證，已如前述，對照證人郭芸庭
    證稱：伊在詢問證人Ａ女時並未以問題誘導，全由證人Ａ女
    自行陳述，證人Ａ女說謊時若持續追問，會因難以圓謊而支
    吾其詞等語，可以排除證人Ａ女遭到不當誘導，或憑空編造
    案情之可能，益見證人Ａ女之指述，並非全然子虛，是被告
    空言辯稱：未與證人Ａ女性交云云，自難採取。再者，證人
    陳月香、賴歡喜均係證人Ａ女主動指出之目擊證人，而應檢
    警通知被動到案，準此，似難認證人陳月香、賴歡喜有故意
    構陷被告，或與證人Ａ女勾串之可能，何況通觀全案，證人
    Ａ女重度智障，證人郭芸庭、周雅婷分別為安置Ａ女之輔導
    中心輔導員及社工人員，證人陳月香、賴歡喜則係在案發後
    因Ａ女指述而偶然應傳到案，彼此既非密切之親誼故舊，亦
    無共同之利害關係，殊難想像上開證人彼此勾串之可能。末
    查，依證人郭芸庭、周雅婷在原審所述，Ａ女是否感染性病
    仍在確認階段（原審卷第47頁、第61頁），且Ａ女輔導中心
    摘要表亦記載Ａ女並未感染愛滋病、梅毒等語（原審卷，外
    放），而被告既能知悉Ａ女曾經接受相關性病篩檢，對上開
    檢驗進程應無不知之理，準此，被告所辯：因為證人Ａ女有
    性病，所以伊不可能與Ａ女發生性關係云云，是否可信，當
    非無疑。綜上，被告所辯應係卸責之詞，不足採取。
  (八)被告於原審之選任辯護人雖辯稱：證人賴歡喜、陳月香就渠
    等到達Ａ女住處之時間、如何進門、進門後所見等情，所述
    前後不一且彼此亦不相符，而且依Ａ女住處照片顯示，Ａ女
    住處之庭院前門、客廳外大門均為鐵門，一經闔上即自行上
    鎖，在外必須以鑰匙開啟始能進入，不可能如證人賴歡喜、
    陳月香所述，隨手可以啟門入內等語，且查，(一)證人賴歡喜
    於警詢中指稱：「我大約96年至97年某日黃昏5到6時，和陳
    月香一起買東西要送給被害人吃，而我和陳月香一進門就看
    到被害人在哭，我詢問被害人為何在哭泣，被害人則沈默不
    語一直哭泣，之後我對被害人說，妳既然都不說，那就把我
    們買的東西吃一吃，當時乙○○也坐在旁邊靜靜的沒有說話
    ，所以我沒有當場看到乙○○性侵害被害人」云云（偵查卷
    第26頁反面），於檢察官偵查中證稱：「大概是96年的事情
    ，差不多是8、9月這個時間，大概是6、7點，我和陳月香去
    ，當時陳月香先進去，我在門口等，但陳月香就叫我快進來
    ，我就問她何事並進門，進門後看到被告在穿褲子，已經在
    束褲帶了，上衣是穿著的，00000000就坐著哭，陳月香應該
    有看到，我發現之後就打被告，並說00000000都可以當你的
    女兒了，你還對她這樣」等語（偵查卷第30頁）。(二)證人陳
    月香於警詢中稱：「大約96年某日晚上6到7點，在被害人家
    ，當時我和賴歡喜一起去被害人家，我先進去恰巧發現水果
    攤老闆與被害人兩人全身都赤裸，被害人躺於客廳的椅子上
    ，而水果攤老闆則趴在被害人身上，將生殖器官插入被害人
    的生殖器官，我就當場轉身叫賴大哥，並對賴大哥說：水果
    攤老闆正在性侵害被害人，結果水果攤老闆就嚇到爬起來，
    我就發現水果攤老闆的生殖器官拔出來並射精在被害人生殖
    器官上面，然後賴大哥進來就打正在穿衣服的水果攤老闆，
    並罵他不要臉竟然性侵害智障的被害人，連這樣你也騎的下
    去，之後水果攤老闆被賴大哥打逃走以後，我們就在現場安
    慰被害人」等語（偵查卷第19頁反面），於偵查中證稱：「
    大概是在96年8、9月，是晚上我沒有看時間，因為和證人賴
    在廟裡煮東西，有剩的要送給她們母女吃，我走在前面，當
    時她們家鐵門沒有開緊，我就進去了，證人賴離我有一些距
    離，我進去後有呼叫賴大哥，叫快進來，我看到被告和0000
    0000二人都全身沒有穿衣服，被告趴在00000000身上，被告
    看到我就趕快爬起來，我就叫賴大哥說00000000被人欺負了
    ，被告就趕快用手遮住下體，並要穿衣服，後來證人賴就進
    來，就罵被告真不要臉，可以作自己女兒還玩得下去」等語
    （偵查卷第31頁），互核前引證人賴歡喜、陳月香警、偵訊
    所述，就具體時間及細節，雖有諸多出入，與其二人在原審
    所述，亦不盡一致，然此應係該次案發時間（96年8、9 月
    ）距離本案起始調查之時間（98年2月）已有年餘，證人賴
    歡喜二人對案情記憶已經不清所致，上開證詞瑕疵，應不足
    採為有利於被告之認定。至於證人Ａ女住處的鐵門，因被害
    人Ａ女曾遺忘一把鑰匙在被告攤位，被告曾要求保管，以便
    到Ａ女家時比較方便之情，亦據證人Ａ女之母證明屬實，並
    為被告自承無訛（本院99年5月12日審判筆錄），顯被告確
    可隨意隨時出入Ａ女住處。又Ａ女住處鐵門開啟入內後並未
    自動關上，而證人陳月香對此明確陳稱：當時證人Ａ女住處
    的門是虛掩的，所以伊等可以直接進門等語，不能謂有悖於
    常情。綜上，辯護人所辯，亦無可採。
  (九)另辯護人為被告辯護稱：愛育發展中心98年8月25日覆函稱
    ：Ａ女於97年1月間被收容於「愛育發展中心」之前，因離
    家流浪在外乃至發現被他人性侵之情而予收容，因此，96年
    8、9月間Ａ女顯然仍離家在外，足證證人陳月香、賴歡喜二
    人證稱渠等於96年8、9月間某日看見上訴人與Ａ女在其住處
    客廳內有發生性行為等情，應非事實云云。然按被害人之母
    於本院證稱：「（問：你女兒送去中心之前，是否曾經離家
    ？）有。」、「（問：是如何找到的？）一次是警察局打來
    跟我說在林口那邊找到，竹圍警察局也有通知過我，淡水的
    警察局也有。」、「（是哪一次警察局通知你後，你才將你
    女兒送去中心的？）最後一次去林口警察局帶我女兒回來後
    ，我就送Ａ女去中心了，還有一次去榮總醫院那邊，女兒偷
    跑回家，我以為她又不見了，所以我就去備案。」、「（問
    ：林口警察局通知你後，你是何時將你女兒送去中心？）97
    年的秋天左右才送去中心，詳細時間我不記得，之前都沒有
    送去中心過，只有去警察局報案幾次，送去之後，每兩個星
    期五會帶我女兒回來，然後星期天又帶回去中心。」。雖Ａ
    女之母前揭證述所指Ａ女係於97年秋天才被送去愛育發展中
    心，然依據前揭愛育發展中心之覆函指出Ａ女係於97年1 月
    始入住該中心，是Ａ女之母此部分證述，可能因時間已過約
    二年之久，而有所遺忘所致。惟依台北縣政府警察局新莊分
    局99年4月21日覆本院函亦指出：「民眾Ａ女於96年5月23日
    ，在本局林口分駐所有尋獲之紀錄」，復核Ａ女之母前揭所
    證係最後一次尋回Ａ女後，始將Ａ女送往愛育發展中心，是
    Ａ女於96年5 月間即由警方尋獲通知Ａ女之母領回，此後Ａ
    女即無離家，而經Ａ女之母報案協尋之紀錄，足證Ａ女於96
    年8、9月間並無離家在外之情，是辯護人上揭指摘顯不足採
    。
  (十)綜上所述，本件事證明確，被告犯行已堪認定，應依法論科
    。
三、查證人Ａ女於原審審理時，就是否同意與被告性交一節，忽
    稱：「是乙○○強迫我的」，忽稱：「乙○○脫我褲子時，
    我沒有拒絕他」（原審卷第132 頁），難予判斷，基於檢察
    官應對犯罪事實負舉證責任之法理，應認不能證明Ａ女有反
    抗之意，是故，被告所為，僅能認係乘Ａ女智能障礙，不知
    抗拒之際，與Ａ女性交。核被告兩次利用證人Ａ女智能障礙
    ，不知抗拒之便，與證人Ａ女性交之所為，均係犯刑法第
    225條第1項之乘機性交罪。被告前後兩次犯行，時間相去一
    年有餘，顯係分別起意，客觀上亦可以按其行為次數，分開
    評價，應分論併罰。
四、原審適用刑法第225條第1項、第51條第5 款規定，並審酌被
    告並無前科，有本院被告前案紀錄表一份在卷可稽，查無不
    良素行，其僅為滿足一己私欲，竟利用證人Ａ女智能障礙，
    不知反抗之便，兩度性侵害證人Ａ女，犯罪動機、目的，均
    無可取，被告對證人Ａ女造成之傷害，事後並未與證人Ａ女
    及其家屬和解，認檢察官具體求處被告各四年有期徒刑，稍
    嫌過重，被告之智識程度、犯後態度等其他一切情狀，就被
    告2 次乘機性交犯行，對被告分別論處有有期徒刑3年4月，
    定應執行刑有期徒刑5年6月，經核原判決認事用法，俱無不
    當，量刑亦屬妥適，被告上訴否認犯罪，為無理由，應予駁
    回。
據上論斷，應依刑事訴訟法第368條，判決如主文。
本案經檢察官柯麗鈴到庭執行職務。
中    華    民    國    99    年    5     月    26    日
                  刑事第二庭審判長  法  官   洪光燦
                                    法  官   林恆吉 
                                    法  官   楊照男
以上正本證明與原本無異。
如不服本判決，應於收受送達後十日內向本院提出上訴書狀，其
未敘述上訴之理由者並得於提起上訴後十日內向本院補提理由書
（均須按他造當事人之人數附繕本）「切勿逕送上級法院」。
                                    書記官   陳紀語
中    華    民    國    99    年    5     月    26    日
附錄：本案論罪科刑法條全文
中華民國刑法第225條第1項
（乘機性交猥褻罪）
對於男女利用其精神、身體障礙、心智缺陷或其他相類之情形，
不能或不知抗拒而為性交者，處3年以上10年以下有期徒刑。

司法院資訊處製作；財團法人民間司法改革基金會備份。
